臺灣高等法院刑事判決　　　　　　　　　　　　 九十一年度上訴字第一二三四號
　　上　訴　人
　　被　　　告　甲○○
右列上訴人因違反著作權法案件，不服臺灣桃園地方法院九十年度易緝字第一九一號
，中華民國九十一年二月十九日第一審判決（起訴案號：臺灣桃園地方法院檢察署八
十九年度偵字第七一一○號、第八五九五號、第八五九六號、第八五九七號），提起
上訴，本院判決如左：
    主  文
原判決撤銷。
甲○○以犯明知為侵害著作權之物而意圖營利而以交付之方法侵害他人之著作權之罪
為常業，累犯，處有期徒刑壹年貳月。
扣案如附表一、二所示之光碟片共貳拾片沒收。
    事  實
一、甲○○曾於八十七年間因違反著作權法案件，經臺灣臺中地方法院判處有期徒刑
    六月確定，於八十八年一月二十二日易科罰金執行完畢，猶不知悔改，更於八十
    八年七月間再犯違反著作權法之罪，另經臺灣高等法院台南分院於八十九年一月
    三十一日判處有期徒刑七月確定，亦於九十一年四月十四日執行完畢。其竟不知
    悔改，因失業無收入維生，明知電腦軟體程式著作財產權，須經著作財產權人授
    權始能從事重製或散布，且非法重製之著作不得販賣，惟其仍意圖營利維生，於
    八十九年四月間經由電腦網際網路向不詳姓名之人，以每片新台幣（下同）二百
    五十元之價格購入非法重製各式電腦程式之光碟片，內收錄有華義國際股份有限
    公司（下稱華義公司）享有著作權之「本田嘉實多車隊2000」，訊連科技股份有
    限公司（下稱訊連公司）享有著作權之「 Power DVD」，趨勢科技股份有限公司
    （下稱趨勢公司）享有著作權之「 PC－Cillin 98」，友立資訊股份有限公司（
    下稱友立公司）享有著作權之「Ulead Gif Animator」及美商微軟公司享有著作
    權之「Windows 2000」等之電腦程式軟體，如附表一、二所示。上開電腦碟片係
    未經華義、訊連、趨勢、友立及微軟等公司之同意或授權重製之侵害著作權之物
    ，甲○○仍於八十九年五月一日十二時利用桃園縣電腦展之機會，將上開盜拷光
    碟陳列在桃園縣桃園市○○路「巨蛋體育場」側門口處，以每片三百五十元不等
    之價格，販售交付與不特定之人，以此方式侵害上開著作權人之著作權，並以之
    為業。甲○○並已經賣出十餘片。嗣於同日十五時當場為警查獲，並扣得附表一
    、二所示之盜版光碟。
二、案經華義公司、友立公司、趨勢公司、訊連公司、美商微軟公司告訴並由內政部
    警政署保安警察第二總隊第一大隊第四中隊報告請台灣桃園地方法院檢察署檢察
    官偵查起訴。
    理  由
一、訊之被告甲○○坦承其有於上開時地販入盜版碟後再出售與不特定人不諱，惟辯
    稱其非常業犯云云。查上開光碟中錄有告訴人華義公司、友立公司、趨勢公司、
    訊連公司、美商微軟公司如附表一、二所示之軟體程式，並均未經告訴人同意而
    盜拷之事實，經告訴人代理人乙○○、范德堅指訴在卷（見本院九十一年六月七
    日審判筆錄），並為被告所坦承，後經本院勘驗無訛；而被告販賣為警查獲，亦
    有現場照片八幀及扣案之光碟片可證（見八十九年偵字第七一一○號卷第二十九
    頁至三十三頁），則被告意圖營利，明知為侵害著作權之物而以販賣交付之方法
    侵害他人之著作權之事甚明。
二、按刑法上所謂常業犯，係指反覆以同種類行為為目的之社會活動之職業性犯罪而
    言，至於其犯罪所得之多寡，事後仍否保有該犯罪所得，是否恃此犯罪為唯一的
    謀生職業，則非所問，縱另兼有其他職業，或犯罪所得不多，均無礙於該常業犯
    之成立（最高法院八十五年度台上字第五一０號判例、八十九年度台上字第四四
    五號判決參照）。是侵害著作權之常業犯，應指有反覆以侵害著作權為目的之同
    種類社會活動之職業性犯罪而言，至於犯罪所得之多寡，是否恃此犯罪為唯一的
    謀生職業，則非所問，縱另兼有其他職業，或犯罪所得不多，均無礙於常業犯之
    成立。本件被告於警訊及本院調查時稱：其因違反著作權案，經法院判處七個月
    ，將在五月準備入獄執行，現在沒有工作，家有七十六歲父親，姊姊患精神病，
    兒子九歲就學中，因準備入獄執行，沒有經濟來源，生活陷入困境，不得不利用
    機會賺點零用金補貼家用等語，足證被告確有恃此維生之意，被告雖辯稱：扣案
    軟體是伊在八十八年五月或七月份在台南電腦展被查大補貼剩下的軟體，也已經
    臺灣高等法院台南分院於八十九年一月三十一日判處有期徒刑七月確定，並執行
    完畢，伊當時還有做水溝的板模工作，在斗六作臨時工，做的時間前後有三年云
    云（見九十一年六月七日審判筆錄），並提出八十七年度綜合所得稅各類所得資
    料清單二份為據。然被告是否恃此為唯一之謀生職業，並非所問，被告既有反覆
    以同類侵害著作權為目的之行為，參諸前開說明，自應論以常業犯。被告辯稱伊
    不是常業犯云云，顯不足採。
三、查被告以著作權法第八十七條第二款之方法，即明知為侵害著作權之物而意圖營
    利而以交付之方法，侵害他人之著作權，並以之為常業，核係犯著作權法第九十
    四條、第九十三條第三款之罪。公訴人於起訴書犯罪事實中已認被告係出於常業
    犯意而犯罪，惟其於所犯法條則認應依九十三條第三款論處，未論及第九十四條
    罪名，其起訴法條容有未洽，應予變更。
四、原審予以論罪科刑，固非無見，惟被告所有扣案之三百九十二片光碟片，其中僅
    二十片確有侵害告訴人之著作權，已如前述，從而原審認被告所有扣案之三百九
    十二片光碟片，及盜版光碟內容目錄說明書七十五冊，均涉有著作權法第九十三
    條之罪，即有未洽，被告上訴否認違法，雖無理由，然原判決既有可議，自應由
    本院撤銷改判。
五、（一）被告曾於八十七年間因違反著作權法案件，經臺灣臺中地方法院判處有期
    徒刑六月確定，已於八十八年一月二十二日易科罰金執行完畢，在八十八年七月
    間再犯違反著作權法之罪，另經臺灣高等法院台南分院於八十九年一月三十一日
    判處有期徒刑七月確定，亦於九十一年四月十四日服刑執行完畢，有其全國前案
    紀錄表一紙在卷可稽，其五年內再犯本件有期徒刑以上之罪，為累犯，依法加重
    其刑。（二）爰審酌被告前已有二次違反著作權法前科，均經法院判處罪刑確定
    ，已如上述，其仍不能警惕改過，復犯相同罪名之罪，其無視法律之嚴禁，為圖
    私利而一再犯案，本院審酌其本次擺攤販售盜版光碟片之數量非少，侵害著作權
    人權益匪淺，惟犯後能坦承所犯，態度尚屬良好等等一切情狀，量處如主文第二
    項所示之刑，以資懲儆。（三）扣案之如附表一所示侵害華義公司著作權之遊戲
    光碟片二片，附表二所示侵害友立公司、趨勢公司、訊連公司、美商微軟公司著
    作權之電腦程式著作光碟片十八片，均為被告買得而所有者，業據被告供明在卷
    ，且係供犯本罪所用之物，應依刑法第三十八條第一項第二款之規定，宣告沒收
    。至其餘盜版遊戲光碟片，未有侵害著作權之情事，而光碟片目錄七十五冊，非
    著作權保護之客體，僅作為刑事證據之用，均毋庸宣告沒收。
六、不另為無罪之諭知：公訴意旨認被告遭查扣之三百九十二片之光碟片及光碟內容
    目錄說明書七十五冊均有侵害著作權云云，然查，本院於九十一年六月十九日經
    告訴代理人協助勘驗扣案光碟結果，實際侵害告訴人之著作權者，僅如附表一、
    二所示共計二十片盜版光碟侵害告訴人之著作權（見本院九十一年六月十九日勘
    驗筆錄、九十一年六月七日審判筆錄）。又盜版光碟內容目錄說明書七十五冊，
    其內容僅為光碟目錄未涉及任何創作之保護，非為著作權保護之客體，業據告訴
    代理人乙○○於本院審理中證述屬實（見本院九十一年六月七日審判筆錄）。公
    訴人認被告所有扣案除附表一、二所示以外之三百七十二片光碟片，及盜版光碟
    內容目錄說明書七十五冊，均涉有著作權法第九十三條之罪即有未合，此外，復
    查無其他證據證明被告此部分之犯行，本應為無罪判決之諭知，惟公訴意旨認此
    部分與前揭論罪科刑之罪間為常業犯之實質上一罪之關係，爰不另為無罪之諭知
    ，併此敘明。
據上論斷，應依刑事訴訟法第三百六十九條第一項、第二百九十九條第一項前段、第
三百條，著作權法第九十四條、第九十三條第三款、第八十七條第二款，刑法第十一
條前段、第四十七條、第三十八條第一項第二款，判決如主文。
本案經檢察官沈明彥到庭執行職務。
中    華    民    國      九十一  年       六       月       二十八     日
                              臺灣高等法院刑事第二十二庭
                                  審判長法  官  許  正  順
                                        法  官  林  明  俊
                                        法  官  邱  同  印
右正本證明與原本無異。
如不服本判決應於收受送達後十日內向本院提出上訴書狀，其未敘述上訴之理由者並
得於提起上訴後十日內向本院補提理由書（均須按他造當事人之人數附繕本）。
                                        書記官  莊  昭  樹
中    華    民    國      九十一  年       六       月       二十八     日
附論罪科刑依據之法條：
著作權法第九十三條：
有左列情形之一者，處二年以下有期徒刑，得併科新臺幣十萬元以下罰金：
一、侵害第十五條至第十七條規定之著作之格權者。
二、違反第七十條規定者。
三、以第八十七條各款方法之一侵害他人之著作權者。
著作權法第九十四條：
以犯第九十一條、第九十二條或第九十三條之罪為常業者，處一年以上七年以下有期
徒刑，得併科新臺幣四十五萬元以下罰金。
附表一
┌─────┬───┬──────────┬───────────────┐
│ 軟體編號 │數 量 │  軟  體  名  稱    │    著  作  權  人            │
├─────┼───┼──────────┼───────────────┤
│GAME-424  │  ２  │ 本田加實多車隊2000 │華義國際數位娛樂股份有限公司    │
└─────┴───┴──────────┴───────────────┘
附表二
┌──┬───┬────────────────┬────────────┐
│編號│ 數量 │      光   碟   內   容         │     著  作  權  人     │
├──┼───┼────────────────┼────────────┤
│１  │ １０ │ Window 2000 server             │美商微軟公司            │
├──┼───┼────────────────┼────────────┤
│２  │  ４  │ Window 2000 中文版             │美商微軟公司            │
├──┼───┼────────────────┼────────────┤
│３  │  １  │ Ulead GIF Animator(CD 276)     │友立資訊股份有限公司    │
├──┼───┼────────────────┼────────────┤
│４  │  １  │ Power DVD(CD278)               │訊連科技股份有限公司    │
├──┼───┼────────────────┼────────────┤
│５  │  ２  │ PC-CILLIN 98(CD279)            │趨勢科技股份有限公司    │
└──┴───┴────────────────┴────────────┘
